【裁判字號】    90,易,3069
【裁判日期】    901025
【裁判案由】    毒品危害防制條例
【裁判全文】
臺灣臺中地方法院刑事判決                          九十年度易字第三六九號
    公  訴  人  臺灣臺中地方法院檢察署檢察官
    被      告  甲○○
右列被告因毒品危害防制條例案件，經檢察官提起公訴（九十年度偵字第三九三０號
），本院判決如左：
    主  文
甲○○持有第一級毒品，累犯，處有期徒刑月，如易科罰金，以佰元折算壹日，
扣案之海洛因小包（淨重共０．六九公克，包裝重０．八六公克）、沒收銷燬之。
又連續施用第二級毒品，累犯，處有期徒刑陸月，如易科罰金，以佰元折算壹日，
扣案之安非他命小包（毛重二點一公克）沒收銷燬之；扣案之玻璃管壹支、吸食器
壹組，均沒收。主刑部分應執行有期徒刑捌月，如易科罰金，以佰元折算壹日。
    事  實
一、甲○○曾因違反麻醉藥品管理條例案件，經法院判處有期徒刑四月確定，於民國
    八十七年十月十四日執行完畢。又曾因違反毒品危害防制條例案件，先後經本院
    裁定送觀察、勒戒後，均認無繼續施用毒品之傾向，由臺灣臺中地方法院檢察署
    檢察官於八十九年十月十三日及八十九年十月二十六日分別以八十七年度偵字第
    二一二六六號、八十九年度毒偵字第六四六八號為不起訴處分。詎甲○○竟不知
    悔改，於八十九年十月二十四日出觀察勒戒所後，又另行基於單純持有第一級毒
    品海洛因之犯意，持有前開八十九年度毒偵字第六四六八號施用毒品案件中未被
    查扣之海洛因三小包（淨重共０．六九公克，包裝重０．八六公克。起訴書誤載
    為海洛因重０．八六公克）。甲○○又另行起意，並基於概括犯意，自九十年七
    月底某日起至九十年八月六日止，每隔四至五日，在臺中縣霧峰鄉○○村○○○
    路八十五巷八號住處，以將第二級毒品安非他命置於玻璃管內點火使產生煙氣經
    吸食器過濾後吸入之方式，施用安非他命多次。嗣於九十年八月六日二十一時二
    十分許，甲○○駕駛車號ＭＵ─二一五三號自用小客車行經臺中縣霧峰鄉○○村
    ○○路一三八巷口時為警查獲，並扣得前揭第一級毒品海洛因三小包、第二級毒
    品安非他命三小包（毛重二點一公克）、及甲○○所有供施用安非他命之玻璃管
    一支及吸食器一組。
二、案經臺中縣警察局霧峰分局報請臺灣臺中地方法院檢察署檢察官偵查起訴。
    理  由
一、右揭事實業據被告甲○○自白不諱，且被告為警查獲後所採集之尿液經送驗結果
    ，呈甲基安非他命陽性反應，此有台中縣衛生局檢驗尿水報告書、台中縣警察局
    霧峰分局委託鑑驗尿液代號與真實姓名對照表各一紙在卷可稽，並有海洛因三小
    包（淨重共０．六九公克，包裝重０．八六公克）、安非他命三小包（毛重二點
    一公克）、玻璃管一支及吸食器一組扣案可資佐證，足認其自白與事實相符。又
    被告前因施用毒品案件，先後經本院裁定送觀察、勒戒後，均認無繼續施用毒品
    之傾向，由臺灣臺中地方法院檢察署檢察官於八十九年十月十三日及八十九年十
    月二十六日分別以八十七年度偵字第二一二六六號、八十九年度毒偵字第六四六
    八號為不起訴處分，有臺灣臺中地方法院檢察署刑案資料查註記錄表在卷足憑，
    被告三犯施用毒品及持有第一級毒品之事證明確，其犯行堪以認定。
二、按刑法上所謂吸收犯，係指一罪所規定之構成要件，為他罪構成要件所包括，因
    而發生吸收關係者而言。如意圖供自己施用而持有毒品，進而施用，則其持有之
    低度行為，當然為高度之施用行為所吸收，不另論以持有毒品罪；惟如施用毒品
    者，另基於其他原因而單純持有毒品，其單純持有毒品之行為與施用毒品間即無
    高低度行為之關係可言，自不生吸收犯之問題，最高法院九十年度台非字第一七
    四號判決可資參照。本件被告甲○○於觀察勒戒後，又另行基於單純持有第一級
    毒品海洛因之犯意，持有前案未被查扣之海洛因，並另行起意施用第二級毒品安
    非他命，核其所為係犯毒品危害防制條例第十一條第一項持有第一級毒品罪、第
    十條第二項之施用第二級毒品罪。其施用前後持有第二級毒品安非他命之低度行
    為，應為施用之高度行為所吸收，不另論罪。被告先後多次施用第二級毒品之犯
    行，時間緊接，觸犯構成要件相同之罪名，顯係基於概括犯意反覆為之，為連續
    犯，應刑法第五十六條之規定論以一罪，並加重其刑。又被告曾因違反麻醉藥品
    管理條例案件，經法院判處有期徒刑四月確定，於民國八十七年十月十四日執行
    完畢，有臺灣臺中地方法院檢察署刑案資料查註紀錄表在卷可稽，其於五年以內
    再犯本件有期徒刑以上之罪，為累犯，應依刑法第四十七條之規定遞加重其刑。
    再者，被告所犯前開二罪間，犯意各別，罪名不同，應予分論併罰。爰審酌被告
    前因施用毒品犯行，甫經觀察、勒戒，經檢察官不起訴處分後猶故態復萌，再施
    用第二級毒品不輟，無視於毒品對於自身健康之戕害及國家對於杜絕毒品犯罪之
    禁令，然被告犯後尚知悔悟，諒之施用毒品者均有相當程度之生理成癮性及心理
    依賴性，其犯罪心態與一般刑事犯罪之本質並不相同，容應以「病人」之角度為
    考量，並側重適當之醫學治療及心理矯治為宜，且被告經施以長時間之強制戒治
    ，固屬保安處分之一種，然既與其所應受之刑罰，同係限制人身自由，揆諸比例
    原則，量刑不宜過重等一切情狀，各量處如主文所示之刑，並諭知易科罰金之折
    算標準，及定其應執行刑，並諭知易科罰金之折算標準。扣案之海洛因三小包（
    淨重共０．六九公克，包裝重０．八六公克）、安非他命三小包（毛重二點一公
    克），分別為毒品危害防制條例第二條第二項規定之第一級毒品、第二級毒品，
    爰依同法第十八條第一項前段規定宣告沒收銷燬之；另扣案之玻璃管一支及吸食
    器一組為被告所有供吸食安非他命所用之物，業據其供承在卷，爰依刑法第三十
    八條第一項第二款之規定宣告沒收。
據上論斷，應依刑事訴訟法第二百九十九條第一項前段，毒品危害防制條例第十條第
二項、第十一條第一項、第二十條第三項、第十八條第一項前段，刑法第十一條前段
、第五十六條、第四十七條、第四十一條第一項前段、第三十八條第一項第二款、五
十一條第五款，判決如主文。
中      華      民      國    九十      年      十      月    二十五    日
                                        法  官    陳  慧  珊
右正本證明與原本無異。
如不服本判決，應於送達後十日內向本院提出上訴狀（須附繕本），上訴於台灣高等
法院台中分院。
                                        書記官
中      華      民      國    九十      年      十      月    二十五    日
【附錄論罪科刑法條】
毒品危害防制條例第十條第一項：
施用第一級毒品者，處六月以上五年以下有期徒刑。
毒品危害防制條例第十一條第一項 ：
持有第一級毒品者，處三年以下有期徒刑、拘役或新台幣五萬元以下罰金 。


司法院資訊處製作；財團法人民間司法改革基金會備份。
